【裁判字號】    98,婚,292
【裁判日期】    980603
【裁判案由】    履行同居
【裁判全文】
臺灣臺北地方法院民事判決              98年度婚字第292號
原      告  乙○○
被      告  甲○○
上列當事人間請求履行同居事件，本院於民國98年5月19日言詞
辯論終結，判決如下：
    主      文
原告之訴駁回。
訴訟費用由原告負擔。
    事實及理由
一、原告起訴主張：原告乙○○與被告甲○○為夫妻關係，被告
    於96年12月23日晚上向原告表示其已懷孕，惟兩造半年多以
    來已無性關係，應係被告通姦。兩造於同年月24日晚上，商
    討由被告先回娘家住；被告於同年月27日下午向公司請假後
    至少有連續一個月未上班，原告至其母親家有一個月時間不
    應門不接電話甚至晚上不開燈。故被告於同年月24日離家出
    走後，刻意躲藏，音訊全無，對兩造之子不聞不問，不但沒
    有一通電話關心，更不用說撫養小孩。原告爰依民法第1001
    條請求被告履行同居義務，並聲明：被告應與原告同居。
二、被告則以：兩造間結婚10餘年，因原告身為一家之主，卻有
    整整12年以上之時間完全沒有工作，任由被告自行扛負家用
    重擔，被告實無法忍受此虐待，不堪繼續同居。原告起訴請
    求離婚，被告亦提出反訴離婚，實難以維持婚姻，委無請求
    履行同居之事實基礎與必要。原告將被告逐出家門後，立即
    更換家中所有門戶鑰匙，使被告根本無法返回家門，更無履
    行同居之可能。原告質疑被告有外遇，濫行對被告提起妨害
    家庭案之刑事告訴之外，竟分別以傳真指摘被告通姦情事、
    張貼謾罵被告母親之文字傳單、狂發手機簡訊等方式擾騷、
    恐嚇被告，被告及親友人身安全、自由遭嚴重威脅侵害，被
    告自得以免於原告恐怖報復行為為由，拒絕返家與原告履行
    同居等語，資為抗辯。並聲明：原告之訴駁回。
三、按夫妻互負同居之義務，但有不能同居之正當理由者，不在
    此限，民法第 1001 條定有明文。又婚姻以夫妻共同生活為
    目的，配偶間自應協力維持共同生活之幸福與圓滿，而同居
    乃夫妻雙方和諧協力始克達成。而所謂正當理由，指依一般
    社會觀念及客觀標準觀察，履行同居為不合理者而言。
四、經查兩造婚姻關係現存續中，兩造之情感關係已逐漸疏離，
    且被告於96年12月24日晚上自行離家即告失聯等情，為兩造
    所不爭，是兩造並未處於同居狀態，堪信屬實。經查，原告
    於被告離家復與原告失聯後，已將家中之門戶鎖鑰更換，使
    其無法返家；且被告於公司所接受到標題為「誰的錯」之傳
    真文件，為原告所為，且當時原告已經打算離婚，故傳真該
    文件到被告公司請大家評理等節，為原告所自承，並有標題
    為「誰的錯」之傳真文件1 份附卷可按；又兩造目前已興訟
    數十件，亦據原告所自承，綜上顯見原告實無意與被告共同
    生活，其意在離婚，亦可見兩造夫妻恩義蕩然無存，而同居
    乃夫妻雙方和諧協力始克達成，原告既無意同居，卻訴請被
    告履行同居，顯不合理。從而，原告依民法第1001條規定請
    求被告應與原告同居，為無理由，應不予准許。
五、結論：本件原告之訴為無理由，並依民事訴訟法第78條，判
    決如主文。
中    華    民    國    98    年    6     月     3    日
                  家事法庭法  官  彭南元
以上正本係照原本作成。
如對本判決上訴，須於判決送達後20日之不變期間內，向本院提
出上訴狀。
中    華    民    國    98    年    6     月     3    日
                          書記官  尹遜言


司法院資訊處製作；財團法人民間司法改革基金會備份。
